【裁判字號】    98,交聲,349
【裁判日期】    981030
【裁判案由】    違反道路交通管理處罰條例聲明異議
【裁判全文】
臺灣基隆地方法院交通事件裁定         98年度交聲字第349號
移送機關即  臺北市交通事件裁決所
原處分機關
異  議  人  甲○○
即受處分人
上列受處分人因違反道路交通管理處罰條例案件，對於臺北市交
通事件裁決所98年9 月10日所為之處分（原處分案號：北市裁罰
字第22-AEY142661號），聲明異議，本院裁定如下：
    主  文
原處分撤銷。
甲○○汽車駕駛人，駕駛汽車經測試檢定酒精濃度超過規定標準
，處罰鍰新臺幣參萬肆仟伍佰元，應接受道路交通安全講習。
    理  由
一、原處分意旨略以：異議人即受處分人（下稱異議人）甲○○
    於民國（下同）98年9 月9 日5 時11分許，駕駛4166－TM號
    自用小客車，行經臺北市○○○路、南京東路口處，經臺北
    市政府警察局大安分局員警測得其吐氣所含酒精成分為每公
    升0.43毫克，而有「汽車駕駛人酒精濃度超過規定標準（
    0.4-0.55MG／Ｌ）」之違規行為，由該值勤員警以臺北市政
    府警察局北市警交字第AEY142661 號舉發違反道路交通管理
    事件通知單予以舉發，嗣經原處分機關於98年9 月10日以北
    市裁罰字第裁22-AEY142661號違反道路交通管理事件裁決書
    ，依道路交通管理處罰條例第35條第1 項第1 款、第24條第
    1 項第2 款之規定，裁處異議人罰鍰新臺幣（下同）34,500
    元，吊扣駕駛執照12個月，並應接受道路交通安全講習（異
    議人已於98年9 月10日繳納上開罰緩，並未繳送駕駛執照執
    行酒駕吊扣1 年）。
二、異議意旨略以：異議人駕駛車號4166－TM號自用小客車，於
    98年9 月9 日5 時11分行經臺北市○○○○路口處，經臺北
    市警察局大安分局警員攔檢，因酒精濃度測試結果0.43MG／
    Ｌ，超過規定標準，乃被依道路交通管理處罰條例第35條第
    1 項第1 款之規定處罰34,500元，吊扣駕駛執照12個月，並
    施以道安講習。異議人對於違規事實並無異議，且於同年9
    月10日繳納罰鍰，然原處分機關欲同時吊扣異議人之職業大
    拖車駕駛執照，而異議人係以駕駛拖車為業，將造成異議人
    生活無以為繼。又異議人違規時係駕駛自用小客車，依法所
    受之處分應限制駕駛自用小客車之權利，故請求原處分機關
    對異議人裁處吊扣職業聯結車駕駛執照12個月部分應予撤云
    云。
三、按汽車駕駛人（包括機器腳踏車）飲用酒類或其他類似物後
    其吐氣所含酒精濃度超過每公升0.25毫克以上，不得駕車；
    汽車駕駛人，駕駛汽車經測試檢定酒精濃度超過規定標準，
    處汽車駕駛人新臺幣15,000元以上60,000元以下罰鍰，並當
    場移置保管該汽車及吊扣其駕駛執照1 年；汽車駕駛人有第
    35條第1 項規定之情形者，應接受道路交通安全講習，道路
    交通安全規則第114 條第2 款、道路交通管理處罰條例第35
    條第1 項第1 款、第24條第1 項第2 款分別定有明文。
四、經查：
  (一)異議人於98年9 月9 日5 時11分許，駕駛車牌號碼4166－TM
    號自用小客車行經臺北市○○○路、南京東路口處，經臺北
    市警察局大安分局攔檢，測得其吐氣所含酒精成分為每公升
    0.43毫克而掣單舉發之事實，為異議人所不爭執，並有臺北
    市政府警察局北市警交字第AEY142661 號舉發違反道路交通
    管理事件通知單影本、臺北市交通事件裁決所98年9 月10日
    北市裁罰字第裁22-AEY142661號違反道路交通管理事件裁決
    書及異議人之聲明異議狀影本各1 紙附卷可稽。是以，異議
    人確有前開「汽車駕駛人駕駛汽車經測試檢定酒精濃度超過
    規定標準」之違規行為，應堪認定。
  (二)按道路交通管理處罰條例第68條業經總統94年12月14日修正
    公布，訂於95年3 月1 日施行，該條文修正前係規定：「汽
    車駕駛人，因違反本條例及道路交通安全規則之規定，受『
    吊扣或』吊銷駕駛執照處分時，『吊扣或』吊銷其持有各級
    車類之駕駛執照。」而修正後之該條文則規定：「汽車駕駛
    人，因違反本條例及道路交通安全規則之規定，受吊銷駕駛
    執照處分時，吊銷其持有各級車類之駕駛執照。」即將原條
    文中之「吊扣或」3 字刪除，查其立法過程：該條文修正前
    之原提案修正條文為：「汽、機車駕駛人，因違反本條例及
    道路交通安全規則之規定，受『吊扣或吊銷』駕駛執照處分
    時，『吊扣或吊銷』其違法或違規當時所駕駛車輛之駕駛執
    照。」交通部於委員審查會時表達反對意見，認為此修正結
    果將產生如駕駛人以其領有之聯結車、大客車、大貨車、小
    客車駕駛執照駕駛重型機車，而有違規酒後駕車、肇事逃逸
    等情時，將無法吊扣或吊銷其所持駕駛執照，以達有效處罰
    與維護道路交通安全之目的。然立法者考量因違規而吊扣駕
    照，不宜連其他如職業上、生活上所需之駕照一併吊扣，否
    則恐影響人民工作及生活甚鉅，有失之過酷等情，最終協商
    通過之道路交通管理處罰條例第68條，乃將其中「受吊扣處
    分者，吊扣其持有各級車類之駕駛執照」部分之規定刪除。
    顯見立法者真意在於汽車駕駛人因違反道路交通管理處罰條
    例及道路交通安全規則之規定，受「吊銷駕照」處分者，仍
    維持一併吊銷其持有各級車類之駕駛執照，至於受「吊扣」
    駕駛執照處分時，僅能「吊扣」違規當時所駕駛車輛之駕駛
    執照，不能再擴大適用「吊扣」其持有各級車類之駕駛執照
    ，至為明顯。況且，酒醉駕車行為雖係製造法所不容許之風
    險，以風險製造之立場觀之，固不因駕駛車輛種類之不同，
    而有所差別，但從風險實現之觀點而言，酒醉駕駛車類之不
    同，其對於交通安全衍生之實害結果也有所差異，如駕駛人
    駕駛低一級之車類違反本條例之規定時，不論其所造成之實
    害結果，而一律吊扣駕駛人所持有之各類駕照，亦有違反相
    同事件相同處理，不同事件不同處理之平等原則（臺灣高等
    法院暨所屬法院97年法律座談會刑事類提案第40號研討意見
    結論一同此見解）。準此，本件異議人為上開違規行為時該
    條文已修正公布施行，自應是用修正後道路交通管理處罰條
    例第68條之規定。又異議人係駕駛自用小客車而違規酒醉駕
    車，承前說明，僅應吊扣其普通小型車駕駛執照，使符合修
    正後第68條規定之意旨。基上，異議人既領有職業聯結車駕
    駛執照，因一人一照原則，其自無普通小型車駕駛執照可供
    吊扣，原處分機關雖因異議人無普通小型車駕駛執照可供吊
    扣，而以職業聯結車駕駛執照代之，固可達成限制駕駛人繼
    續駕駛小型車之目的，惟亦同時限制駕駛人駕駛職業聯結車
    之權利，使用之手段顯逾其所欲達到之目的，已欠缺比例性
    。是原處分機關如吊扣異議人之職業聯結車駕駛執照，顯已
    逾越修正後道路交通管理處罰條例第68條之規範意涵，自難
    以所謂「一人一照原則」據以做為吊扣異議人職業聯結車駕
    駛執照之依據。
五、綜上所述，原處分機關認為異議人上開違規行為明確，處以
    罰鍰34,500元及施以道安講習部分，故屬有據，惟就有關裁
    處吊扣駕駛執照12個月部分，未審酌現行道路交通管理處罰
    條例第68條之修正意旨，而因異議人無普通小型車之駕駛執
    照至無從處以吊扣，乃吊扣異議人之職業聯結車駕駛執照12
    個月，於法尚有未合，無可維持。是以，異議人本件聲明異
    議為有理由，且因本件為一交通違規行為，吊扣駕照與罰鍰
    及道路交通安全講習處分無從區分，雖其未就罰鍰及施以道
    路交通安全講習部分聲明異議，本院將原處分撤銷，自為裁
    罰主文第2 項所示，以期適法。
六、具上論斷，應依道路交通管理處罰條例第87條第2項，道路
    交通案件處理辦法第20條前段，裁定如主文。
中    華    民    國    98    年    10    月    30    日
                    交通法庭法  官  黃梅淑
以上正本證明與原本無異。
對於本件裁定如有不服，應於收受送達後5 日內，向本院提出抗
告書狀，敘述抗告之理由，抗告於臺灣高等法院。
中    華    民    國    98    年    10    月    30    日
                            書記官  盧鏡合


司法院資訊處製作；財團法人民間司法改革基金會備份。
